【裁判字號】    96,智,82
【裁判日期】    970616
【裁判案由】    排除侵害
【裁判全文】
臺灣臺北地方法院民事裁定                96年度智字第82號
原      告  輝瑞大藥廠股份有限公司
法定代理人  甲○○
訴訟代理人  蔣大中律師
            牛豫燕律師
            莊郁沁律師
            吳雅筠律師
    主      文
原告應於收受本件裁定後十日內補繳第一審裁判費新台幣肆拾萬
捌仟玖佰陸拾玖元。
    理      由
一、按「因財產權而起訴，其訴訟標的之金額或價額在新臺幣10
    萬元以下部分，徵收1,000元；逾10萬元至100萬元部分，每
    萬元徵收100元；逾100萬元至 1,000萬元部分，每萬元徵收
    90 元；逾1,000萬元至1億元部分，每萬元徵收80元；逾1億
    元至10億元部分，每萬元徵收70元；逾10億元部分，每萬元
    徵收60元；其畸零之數不滿萬元者，以萬元計算。」，民事
    訴訟法第77之13條定有明文。次按「訴訟標的之價額，由法
    院核定。」、「核定訴訟標的之價額，以起訴時之交易價額
    為準；無交易價額者，以原告就訴訟標的所有之利益為準。
    」，民事訴訟法第77條之1亦有明確規定。
二、本院核定本件民事訴訟之訴訟標的價額如下：
    (一)訴之聲明第一項部分：
      (1)原告訴之聲明第一項：「被告等應立即停止生產製造侵
        害中華民國第154939號發明專利（以下簡稱系爭專利）
        專利權『凡脂妥（Anxolipo F.C.)』藥品，並且不得自
        行或使第三人為製造、為販賣之要約、販賣、使用、或
        為上述目的而進口；亦不得向各醫療院所進行『凡脂妥
        （Anxolipo F.C.)』藥品之進藥試驗、或以其他任何方
        式從事『凡脂妥（Anxolipo F.C.)』藥品之推廣銷售行
        為。」所請求者，乃被告不得製造、販賣、為販賣要約
        或進口原告所主張侵害系爭專利之學名藥品「凡脂妥（
        Anxolipo F.C.)」，故原告就該訴訟標的所有之利益，
        應為原告因被告停止上述侵害行為所得之利益，亦即原
        告實施系爭專利製造、販賣原廠藥「立普妥（Lipitor)
        」，自本件訴訟確定之日起至系爭專利期滿日止之期間
        ，因排除被告所有學名藥品「凡脂妥（Anxolipo F.C.)
        」進入市場，所得預期因此原告不會發生之利潤損失；
        茲分析、計算如下。
      (2)期間之計算：
        本件訴訟繫屬日為民國96年10月11日，系爭專利期滿日
        為105年8月13日，扣除依據司法院所定各級法院辦案期
        限實施要點所規範本件第一審自第三審之最長辦案期限
        合計4年4個月，自本件訴訟確定起至系爭專利期滿日止
        之期間，應為4年6月，即自101年2月11日起至105年8月
        13日止，自學名藥「凡脂妥（Anxolipo F.C.)」進入市
        場第4年4個月起算之4年6個月期間。
      (3)原廠藥「立普妥（Lipitor)」市佔率所受影響：
        按原廠藥於特定市場中，因學名藥進入市場與之競爭而
        受到影響之程度高低，可能因原廠藥廠重視該市場之程
        度，以及原廠藥廠的競爭手段、行銷能力而有所不同。
        因此，本院認為原告提出卷附寰宇藥品資料管理股份有
        限公司（以下簡稱寰宇公司）關於原告所有高血壓藥物
        「可迅錠（ Doxaben Tablet)」藥品之市場佔有率，自
        學名藥於88年底進入市場第5年起，計 4年6個月期間受
        到學名藥品競爭而下降之情形（92年第3季至93年第2季
        ：11.8%、93年第3季至94年第 2季：15.7%、94年第3季
        至95年第2季：17.8%、95年第3季至96年第 2季：17.7%
        、96年第3季至第4季： 12.3%），應該足以作為認定本
        件原廠藥品「立普妥（Lipitor)」之市場佔有率，自本
        件訴訟確定之日起至系爭專利期滿日止之期間，受到學
        名藥「凡脂妥（Anxolipo F.C.)」進入市場影響之標準
        。
      (4)原廠藥「立普妥（Lipitor)」利潤所受影響：
        依據原告所提出卷附寰宇公司統計資料，原告原廠藥
          「立普妥（Lipitor)」自95年第4季至96年第3季之年
          度銷售總額為新台幣（下同） 1,358,636,110元；故
          依據上開標準計算，本件原廠藥品「立普妥（Lipito
          r)」之營業額，自本件訴訟確定起至系爭專利期滿日
          止之期間，歷年受到學名藥「凡脂妥（Anxolipo F.C
          .)」進入市場之影響，應為160,319,061元、213,305
          ,869元、241,837,228元、240,478,591元及83,556,1
          21元（六個月）；合計為939,496,870元。
        依據原告所提出卷附原告94年度損益表，原告94年度
          之營業淨利率為5%，以此計算原告原廠藥品「立普妥
          （Lipitor)」之營業淨利，自本件訴訟確定起至系爭
          專利期滿日止之期間，受到學名藥「凡脂妥（Anxoli
          po F.C.)」進入市場之影響，應為46,974,844元。
    (二)訴之聲明第二項部分：
      (1)訴之聲明第二項：「被告等應連帶給付原告10萬元。」
        ，其訴訟標的之金額即為10萬元。
      (2)原告於本件訴之聲明第一項，乃請求本院排除被告將來
        不得為侵害系爭專利之行為，其於訴之聲明第二項，則
        係就被告過去侵害系爭專利行為所造成原告之損害，請
        求被告負擔連帶賠償責任。故本件二項訴之聲明各得獨
        立提出請求，訴之聲明第二項，並非訴之聲明第一項所
        附帶請求之損害賠償，應併算其價額。
三、綜上，本件訴訟標的價額，應為訴之聲明第一項價額及訴之
    聲明第二項金額之總和47,074,844元，核應徵第一審裁判費
    426,304元，原告起訴僅繳納裁判費17,335元，尚欠408,969
    元，茲依民事訴訟法第249條第1項但書之規定，限原告於收
    受本件裁定送達10日內，向本院補繳上述不足額之裁判費，
    逾期不繳，即駁回原告之訴，特此裁定。
中    華    民    國    97    年    6     月    16    日
                  民事第二庭    法  官  楊代華
以上正本係照原本作成
如不服本裁定關於核定訴訟標的價額部分，應於送達後10日內向
本院提出抗告狀，並繳納抗告費新臺幣 1,000元；關於命補繳裁
判費部分，不得抗告。
中    華    民    國    97    年    6     月    16    日
                                書記官  董美妙


司法院資訊處製作；財團法人民間司法改革基金會備份。
